臺灣基隆地方法院民事裁定  
110年度監宣字第116號
聲  請  人  詹麗霞  




相對人即受
監護宣告人  詹賴素足

關  係  人  詹麗雲  


上列聲請人聲請對相對人為監護宣告事件，本院裁定如下：   
    主    文
宣告詹賴素足（女、民國00年0月00日生、身分證統一編號：Z00
0000000號）為受監護宣告之人。
選定詹麗霞（女、民國00年0月0日生、身分證統一編號：Z00000
0000號）為受監護宣告之人之監護人。
指定詹麗雲（女、民國00年0月00日生、身分證統一編號：Z0000
00000號）為會同開具財產清冊之人。
聲請費用新臺幣壹仟元由受監護宣告之人負擔。
    理    由
一、聲請意旨略以：聲請人之母即相對人詹賴素足於民國106年4
    月5日因罹患阿茲海默症，致不能為意思表示或受意思表示
    ，或不能辨識其意思表示之效果，為此聲請對其為監護之宣
    告，並聲請選任聲請人為監護人及指定詹麗雲為會同開立財
    產清冊之人等語。
二、按對於因精神障礙或其他心智缺陷，致不能為意思表示或受
    意思表示，或不能辨識其意思表示之效果者，法院得因本人
    、配偶、四親等內之親屬、最近一年有同居事實之其他親屬
    、檢察官、主管機關或社會福利機構之聲請，為監護之宣告
    ，民法第14條第1項定有明文。次按受監護宣告之人應置監
    護人；法院為監護之宣告時，應依職權就配偶、四親等內之
    親屬、最近一年有同居事實之其他親屬、主管機關、社會福
    利機構或其他適當之人選定一人或數人為監護人，並同時指
    定會同開具財產清冊之人；法院選定監護人時，應依受監護
    宣告之人之最佳利益，優先考量受監護宣告之人之意見，審
    酌一切情狀，並注意下列事項：受監護宣告之人之身心狀
    態與生活及財產狀況。受監護宣告之人與其配偶、子女或
    其他共同生活之人間之情感狀況。監護人之職業、經歷、
    意見及其與受監護宣告之人之利害關係。法人為監護人時
    ，其事業之種類與內容，法人及其代表人與受監護宣告之人
    之利害關係，民法第1110條、第1111條第1項及第1111條之1
    亦分別定有明文。
三、經查：
　㈠聲請人主張之前揭事實，業據其提出戶籍謄本、財團法人台
    灣省私立台北仁濟院附設新莊仁濟醫院普通診斷書、中華民
    國身心障礙證明為證，且經本院依職權函請財團法人台灣省
    私立台北仁濟院附設新莊仁濟醫院對相對人之精神狀態為鑑
    定，其鑑定結果略以：相對人經診斷為重度失智症，目前臨
    床失智評分量表的得分為3分，其認知功能為重度失智程度
    。個案僅對叫喚姓名有反應，無法有效表達需求，多為無意
    義之字句表達；其定向感、一般常識、數學運算、記憶能力
    、抽象思考、判斷能力、表達及理解能力均嚴重障礙，認知
    功能嚴重退化，已不認得其女兒。目前其意思能力及辨識能
    力明顯缺損，因此在財務管理及法律事務上，建議由家人加
    以監護以保障其權益。結論：相對人目前有重度失智症，已
    達「因精神障礙或其他心智缺陷，致不能為意思表示或受意
    思表示，亦不能辨識其意思表示之效果」之情形，建議可符
    合受監護宣告之人等語，有該院110年10月12日北仁附新仁
    字第（110）126號函附精神鑑定報告書乙件在卷可按。綜合
    上情，足認相對人確因心智缺陷，已達不能為意思表示或受
    意思表示之程度。從而，聲請人聲請對相對人為監護之宣告
    ，為有理由，應予准許。
　㈡本院為審酌相對人之最佳利益，選任適任之監護人之人選，
    依職權囑託基隆市政府社會處對聲請人、相對人為調查，其
    綜合評估及建議略以：監護人詹麗霞為相對人之長女，為處
    理相對人之戶籍與財產事宜故聲請本案；監護人對相對人之
    照護安排有具穩定性，並能與親屬共同討論與合作照護應受
    宣告人。評估監護人具擔任監護人之意願及能力，如相對人
    受監護宣告，且其他親屬無意見，建議由監護人詹麗霞擔任
    監護人等語，有新北市政府110年10月22日新北社工字第110
    2017267號函附成年監護訪視調查報告在卷可參。
  ㈢本院參酌上開報告及卷內相關事證，認聲請人為相對人之長
    女，為相對人之至親，身心狀況尚佳，具有監護能力，且相
    對人相關醫療及照顧事宜，均由聲請人負責處理，亦與相對
    人其餘子女共同負擔相對人之養護費用，對相對人之病史及
    現況瞭解清楚，並使相對人受到良好之照顧，自適宜擔任相
    對人之監護人。而關係人詹麗雲則為相對人之次女，亦為相
    對人之至親，且共同負擔相對人之養護費用，自有瞭解相對
    人之財產狀況，以利監督之必要，參以聲請人、關係人詹麗
    雲及相對人之其餘子女詹漢章均同意由聲請人擔任監護人，
    並由詹麗雲擔任會同開具財產清冊之人，有聲請人提出之親
    屬會議同意書1份在卷可稽。本院審酌上情，認由聲請人擔
    任監護人，應符合受監護宣告之人之最佳利益，爰選定聲請
    人為監護人，並指定詹麗雲為會同開具財產清冊之人。另監
    護人詹麗霞應依據民法第1113條準用同法第1099條第1項之
    規定，對於受監護宣告之人即相對人之財產，會同詹麗雲於
    2個月內開具財產清冊，並陳報法院，併此敘明。
四、依家事事件法第164條第2項，裁定如主文。
中　　華　　民　　國　　110 　年　　12　　月　　22　　日
　　　　　　　　　家事法庭法  官　王美婷 
以上正本係照原本作成。
如不服本裁定應於送達後十日內向本院提出抗告狀，並繳納抗告
費新臺幣1千元。
中　　華　　民　　國　　110 　年　　12　　月　　22　　日
　　　　　　　　　　　　　書記官　施鴻均